【裁判字號】    90,易,2367
【裁判日期】    901024
【裁判案由】    詐欺
【裁判全文】
臺灣臺中地方法院刑事判決                          九十年度易字第二三六七號
    公  訴  人  台灣台中地方法院檢察署檢察官
    被      告  甲○○
右列被告因詐欺案件，經檢察官提起公訴（九十年度偵字第九一九二號），本院判決
如左：
    主  文
甲○○意圖為自己不法之所有，以詐術使人將本人之物交付，處有期徒刑伍月，如易
科罰金以參佰元折算壹日，緩刑參年。
    事  實
一、甲○○原從事果菜批發工作，其因需資金周轉，乃自民國八十七年初起，即陸續
    向鄰居乙○○借貸款項，且於同年六月十日經由乙○○之介紹，參加張琇玉擔任
    會首之互助會，並於同年七月十日及八月十日分別標取會款。八十八年四月、八
    月及十月間，其復因資金周轉需求，而再向乙○○分別借貸新台幣（下同）二十
    萬元、三十萬元及二十萬元，並開立支票供作清償。詎至八十九年二月間，甲○
    ○明知己身資金週轉不靈而陷於經濟困難，日後並無清償能力，竟基於為自己不
    法所有之意圖，而向乙○○訛稱其所持有之客票因尚未屆期，致暫需調借現款週
    轉，不日即可清償等語，乙○○基於長期與甲○○為鄰，且已有金錢借貸往來之
    信任關係，不疑有他，而陷於錯誤並匯款二十萬元予甲○○。嗣至八十九年四月
    間，甲○○即未再繼續繳付前述互助會之死會會款，另其原向乙○○借款時所開
    立之支票，亦悉數退票，乙○○乃多次要求甲○○出面處理，惟甲○○均藉詞延
    宕或避不見面，至此乙○○始知受騙。
二、案經乙○○訴由台灣台中地方法院檢察署檢察官偵查起訴。
    理  由
一、訊之被告甲○○固不否認有於八十九年二月十五日向告訴人乙○○借款二十萬元
    之事實，惟矢口否認有何詐欺犯行，並辯稱：伊係因綽號「阿豐」之友人向伊借
    款，伊因手中所持支票未及兌現，乃先向乙○○借款，嗣因伊所持有之客票遺失
    ，且綽號「阿豐」之友人未依期清償，伊始無力清償所欠告訴人之債務等語。惟
    查：被告甲○○於八十九年二月十五日向告訴人乙○○表示其所持有之客票因尚
    未屆期，致暫需調借現款週轉，不日即可清償等情，業據告訴人乙○○指訴明確
    。另查，被告甲○○自八十九年四月份以後，即未再繼續繳納原所標取之互助會
    之死會會款，且其原於八十八年間向告訴人乙○○借貸款項時所開立之支票，亦
    均悉數退票等情，除據證人即互助會會首張琇玉證實在卷外，並有互助會單及退
    票理由單影本在卷足憑，足徵被告甲○○於八十九年二月間之經濟情況應已陷於
    週轉困難之情形。又被告甲○○雖另辯稱係因綽號「阿豐」之友人向其借款未還
    及客票遺失乃未能按期清償云云。然其卻無法提供綽號「阿豐」之友人之真實姓
    名或年籍資料，以供查證，且其所稱客票遺失一節，亦無任何票據遺失申報資料
    可資佐證，所辯核無可採。被告甲○○明知已無支付能力，猶於八十九年二月十
    五日隱瞞真實狀況而對外借款，其顯有為自己不法所有之犯意至明。本案事證明
    確，被告甲○○犯行足以認定。
二、被告甲○○向他人借款，未據實告知貸與人其真實之財務情況，反誆稱不日即可
    清償，致令告訴人不察而陷於錯誤，因而匯借款項二十萬元予其。核其所為，係
    犯刑法第三百三十九條第一項之詐欺取財罪。爰審酌被告甲○○犯罪之動機、目
    的在圖詐取他人財物供己運用，犯罪手段尚屬平和，所詐得之金額達二十萬元，
    犯後未能坦承犯行，惟於本院審理中與告訴人達成民事和解，分期清償等一切情
    狀，量處如主文所示之刑，並諭知易科罰金之折算標準（按刑法第四十一條業於
    九十年一月十日修正公布，同年月十二日生效，修正後刑法第四十一條第一項前
    段規定「犯最重本刑為五年以下有期徒刑以下之刑之罪，而受六個月以下有期徒
    刑或拘役之宣告，因身體、教育、職業、家庭之關係或其他正當事由，執行顯有
    困難者，得以一元以上三元以下折算一日，易科罰金。」，與修正前刑法第四十
    一條規定「犯最重本刑為三年以下有期徒刑以下之刑之罪，而受六個月以下有期
    徒刑或拘役之宣告，因身體、教育、職業、家庭之關係，執行顯有困難者，得以
    一元以上三元以下折算一日，易科罰金。」不同。比較新舊法結果，以新法較有
    利於行為人，故依刑法第二條第一項前段規定，本件自應適用裁判時之法律即修
    正後刑法第四十一條第一項前段之規定，併此敘明）。末查，被告甲○○前未曾
    受有期徒刑以上刑之宣告，有台灣高等法院被告全國前案紀錄表一份附卷可稽，
    加以其犯後復與告訴人達成分期清償之和解（本院九十年度附民字第四四五號和
    解筆錄可參），本院認其經此次刑之偵、審程序及罪刑宣告後，日後當知警惕，
    信無再犯之虞，因認所宣告之刑，以暫不執行為適當，併予宣告緩刑三年，以勵
    自新。
三、另告訴意旨所另指稱：被告甲○○於八十七年七月十日及八十七年八月十日標取
    互助會款及自八十八年四月間起向告訴人乙○○所分別借貸之四十萬元、三十萬
    元、二十萬元部分，亦涉犯詐欺罪嫌等語。因被告甲○○為前述借款及標會行為
    時，其經濟情況尚屬正常，核其主觀上當時應無詐欺之犯意，核與前揭起訴部分
    無裁判上一罪關係可言，此部分復經公訴人於起訴書中敘明不另為不起訴處分在
    案，附此敘明。
據上論斷，應依刑事訴訟法第二百九十九條第一項前段，刑法第二條第一項前段、第
三百三十九條第一項、修正後刑法第四十一條第一項前段、第七十四條第一款，罰金
罰鍰提高標準條例第一條前段、第二條，判決如主文。
中      華      民      國    九十      年      十      月    二十四    日
                                臺灣臺中地方法院刑事第七庭
                                    法  官  林  宗  成
右正本證明與原本無異。
如不服本判決，應於送達後十日內向本院提出上訴狀（須附繕本），上訴於台灣高等
法院台中分院。
                                    書記官
中      華      民      國    九十      年      十      月    二十六    日
附錄論罪科刑法條
刑法第三百三十九條
意圖為自己或第三人不法之所有，以詐術使人將本人或第三人之物交付者，處五年以
下有期徒刑、拘役或科或併科一千元以下罰金。
以前項方法得財產上不法之利益或使第三人得之者，亦同。
前二項之未遂犯罰之。


司法院資訊處製作；財團法人民間司法改革基金會備份。
